【裁判字號】    98,訴,1645
【裁判日期】    990527
【裁判案由】    偽造有價證券等
【裁判全文】
臺灣高雄地方法院刑事判決              98年度訴字第1645號
公  訴  人  臺灣高雄地方法院檢察署檢察官
被      告  丙○○
指定辯護人  李靜怡律師
被      告  戊○○
選任辯護人  何曜男律師
            張耀聰律師
被      告  乙○○
選任辯護人  蕭永宏律師
被      告  己○○
選任辯護人  歐陽志宏律師
被      告  甲○○
選任辯護人  吳玉豐律師
上列被告因偽造有價證券等案件，經檢察官提起公訴（97年度偵
字第28616 號、第29682 號、98年度偵字第4408號、第11423 號
），及移送併辦（98年度偵字第22721號）本院判決如下：
    主  文
丙○○共同意圖供偽造有價證券之用，而製造、收受各項器械、
原料、電磁紀錄，累犯，處有期徒刑壹年，扣案如附表編號1 至
編號12、編號14至編號15、編號22至編號31、編號34、編號39至
編號40所示之物，均沒收。又共同偽造公印文，累犯，處有期徒
刑壹年貳月，扣案如附表編號7 至編號10、編號12、編號14至編
號18、編號34所示之物，均沒收。又共同偽造公印文，累犯，處
有期徒刑肆月，扣案如附表編號7 至編號10、編號12、編號14至
編號15、編號19至編號21所示之物，均沒收。應執行有期徒刑貳
年肆月，扣案如附表編號1 至編號12、編號14至編號31、編號34
、編號39至編號40所示之物，均沒收。
戊○○共同意圖供偽造有價證券之用，而製造、收受各項器械、
原料、電磁紀錄，處有期徒刑拾月，扣案如附表編號1 至編號12
、編號14至編號15、編號22至編號31、編號34、編號39至編號40
所示之物，均沒收。其餘被訴偽造往來客票部分，無罪。
乙○○共同意圖供偽造有價證券之用，而製造、收受各項器械、
原料、電磁紀錄，處有期徒刑拾月，扣案如附表編號1 至編號12
、編號14至編號15、編號22至編號31、編號34、編號39至編號40
所示之物，均沒收。又共同偽造公印文，處有期徒刑壹年貳月，
扣案如附表編號7 至編號10、編號12、編號14至編號18、編號34
所示之物，均沒收。應執行有期徒刑壹年拾月，扣案如附表編號
1 至編號12、編號14至編號18、編號22至編號31、編號34、編號
39 至編號40所示之物，均沒收。
己○○共同意圖供偽造有價證券之用，而製造、收受各項器械、
原料、電磁紀錄，處有期徒刑柒月，扣案如附表編號1 至編號12
、編號14至編號15、編號22至編號31、編號34、編號39至編號40
所示之物，均沒收。又共同行使意圖供行使之用，而偽造往來客
票，處有期徒刑陸月，扣案如附表編號18所示之物，均沒收。又
共同偽造公印文，處有期徒刑肆月，扣案如附表編號7 至編號10
、編號12、編號14至編號15、編號19至編號21所示之物，均沒收
。應執行有期徒刑壹年參月，扣案如附表編號1 至編號12、編號
14至編號15、編號18至編號31、編號34、編號39至編號40所示之
物，均沒收。
甲○○共同意圖供偽造有價證券之用，而製造、收受各項器械、
原料、電磁紀錄，處有期徒刑柒月，扣案如附表編號1 至編號12
、編號14至編號15、編號22至編號31、編號34、編號39至編號40
所示之物，均沒收。
    事  實
一、丙○○前於民國85年間，因違反妨害國幣懲治條例案件，經
    臺灣高等法院高雄分院以85年上訴字第2150號判決處有期徒
    刑9 年，褫奪公權5 年，最高法院以86年台上字第4514號判
    決駁回上訴而確定，甫於90年7 月10日縮短刑期假釋出監，
    於95年1 月25日未經撤銷假釋而執行完畢。詎丙○○猶不知
    悔改，竟與戊○○、乙○○、己○○、甲○○共同基於偽造
    面額為100 元之大陸地區人民幣，以牟取暴利之意圖，彼此
    協議分工合作，並約定印製完成後給予分紅事宜。由丙○○
    居中負責籌措資金、購買收受印製偽鈔所須之機器設備、紙
    張、原料、聯繫各方參與人員，並負責操作機器印製；戊○○負責以電腦描繪修改人民幣圖檔；乙○○負責製作鋁製模
    型版；己○○負責協助丙○○，並從事清洗機器、搬運、打
    雜、清理丟棄印壞之人民幣等事項；甲○○則聽從丙○○之
    指示，擔任其助手。渠等分工謀議既定，丙○○遂於97年5
    月10日，以假名「吳毅材」之名義，向不知情之陳龍秋承租
    位於高雄縣大寮鄉○○○街26巷171 號旁產業道路內之鐵皮
    屋（下稱鐵皮屋工廠），作為預備印製偽鈔之工廠，再將備
    妥之大型機具、紙張器械、原料等搬入鐵皮屋工廠內，負責
    後續印製之相關事宜。待準備就緒後，丙○○、戊○○、乙○○、己○○、甲○○即自97年6 月間起，在鐵皮屋工廠內
    偽造人民幣，由戊○○陸續修改描繪印製人民幣所須之圖檔
    ，再交由乙○○製作鋁製模型版，完成後再交予丙○○負責
    操作機器印製，己○○、甲○○則於旁聽從丙○○之指示，
    以共同印製面額100 元之人民幣紙鈔，惟於同年10月5 日15
    時30分許，人民幣未印製完成前，即為警持搜索票在鐵皮屋
    工廠查獲，而未製造完成人民幣成品。
二、丙○○、乙○○、蘇茂榮（原名蘇德文，業經通緝中）共同
    基於偽造公印文及意圖供行使之用，而偽造交通部國道高速
    公路大客車回數票（下稱回數票）牟利之犯意聯絡，由蘇茂
    榮出資新台幣（下同）100 萬元，並提供自不詳管道取得之
    回數票及「交通部臺灣區○道○○○路局關防」公印文之製
    版圖檔光碟，透過乙○○轉交予丙○○。待丙○○購買印刷
    之機器、紙張等物料後，丙○○、乙○○即自97年6 、7 月
    間某不詳期日起，在上開鐵皮屋工廠內，由乙○○以上開製
    版光碟製作鋁製模型版，再製成背面印有「交通部臺灣區○
    道○○○路局關防」公印文之印刷用偽造之回數票PS版後，
    交由丙○○負責印刷、裁切，共同偽造回數票之往來客票，
    且同時於其背面偽造「交通部臺灣區○道○○○路局關防」
    之公印文。渠等偽造完成後，遂將印製成品計3,500 本暫藏
    放在上開鐵皮屋內，以伺機供販售謀利。隨後，丙○○乃將
    其中數本偽造（每本計100 張）之面額均為47.5元之連號回
    數票交付予己○○，以尋覓管道出售試用，詎己○○明知該
    回數票係屬偽造之往來客票，竟仍與丙○○共同基於行使偽
    造往來客票之犯意聯絡，接續為以下之出售行為：
（一）97年7 月底某日，在高雄市○○區○○路200 號汽車修護
      廠內，交付上開偽造之回數票1 本予劉家榮（業經台灣高
      雄地方法院檢察署檢察官以98年度偵字第22721 號、第22
      722 號為不起訴處分）而持以行使，劉家榮即於97年8 月
      初某日，將該本回數票以3,500 元之代價，售予郭信男，
      郭信男再於97年8 月19日某時，以4,000 元之代價轉售予
      曹順國，曹順國復於同日20時許，在高雄市○○區○○路
      上，將該本回數票以相同價格出售予鄭登旭（業經台灣臺
      南地方法院檢察署以98年度偵字第2117號為緩起訴處分）
      ，鄭登旭則於97年8 月19日23時42分許，駕駛車牌號碼9R
      -555號大營貨車，行經國道1 號280 公里新營收費站南向
      第12車道時，持其中1 紙回數票（編號D 優0000000000號
      ）交付予收費員丁○○作為通行之用，經丁○○察覺有異
      而報警處理，並扣得其餘尚未使用之偽造回數票計88張（
      編號D 優00 00000000 號至編號D 優0000000000號）。
（二）97年8 月初某日，交付上開偽造之回數票1 本予許春豐（
      業經台灣高雄地方法院檢察署以98年度偵字第4408號為緩
      起訴處分）而持以行使，許春豐即於97年8 月上旬某日，
      在高雄縣大寮鄉○○路卓家宇所工作之廣欣企業社內，交
      付上開偽造回數票1 本委託卓家宇以4,000 元之代價販售
      ，卓家宇遂向友人尤竣仕表示欲販售上開回數票，經尤竣
      仕介紹莊秉諭，莊秉諭進而介紹陳世彬認識卓家宇，並於
      同年8 月14日12時許，由卓家宇將上開回數票以4,000 元
      之代價販售給陳世彬，陳世彬旋於同日20時許，在高雄縣
      大社鄉○○路216 號「阿隆保養廠」處，以同一價格轉賣
      予陳濬濃，陳濬濃再以相同價格轉賣予趙志輝（業經台灣
      台南地方法院以98年度簡字第206 號判處拘役20日），趙
      志輝乃於97年8 月15日0 時19分許，駕駛車牌號碼JM-179
      號大營貨車，行經國道1 號280 公里新營收費站北上第1
      車道時，持其中1 紙回數票（編號D 優0000000000號）交
      付予收費員庚○○作為通行之用，經庚○○發覺有異並報
      警處理，當場扣得其餘尚未使用之偽造回數票計98張（編
      號D 優0000000000號至編號D 優0000000000號）。
（三）於97年8 月初某日，在高雄市○○區○○路200 號之汽車
      修護廠，交付上開偽造之回數票9 本（計900 張）予劉家
      榮而持以行使。劉家榮遂於97年8 月6 日14時許，在國道
      1 號中清交流道附近之果菜市場，以每張37.5元之價格，
      將上開900 張回數票販賣予程雅玲，程雅玲復於97年8 月
      8 日下午15時許，在雲林縣西螺鎮○○路210 之11號處，
      以每張43元之代價，將上開偽造之回數票9 本全數售予高
      鳴貨運公司之老闆娘鄭曉莉。嗣該公司司機程嘉裕（業經
      台灣彰化地方法院檢察署檢察官以98年度偵字第3309號為
      不起訴處分）於97年10月19日21時17分許，駕駛車牌號碼
      MV-292號營業曳引車，行經國道1 號218.2 公里員林收費
      站北上第1 車道時，持其中1 紙回數票（編號D 優000000
      0000號）交付予收費員田秀芸作為通行之用，為田秀芸發
      現有異並報警處理，經警循線追查後，扣得偽造之回數票
      共900 張（編號D 優0000000000至編號D 優0000000000；
      編號D 優0000000000至編號D 優0000000000；編號D 優00
      00000000至編號D 優0000000000；編號D 優0000000000至
      編號D 優0000000000；編號D 優0000000000至編號D 優00
      00000000；編號D 優0000000000至編號D 優0000000000；
      編號D 優0000000000至編號D 優0000000000；編號D 優
      0000000000至編號D 優0000000000號），而知悉上情。
三、丙○○、己○○共同基於偽造公印文、偽造印文及偽造特種
    文書之犯意聯絡，於97年6 月間，在鐵皮屋工廠內，將渠2
    人照片分別粘貼於載有「許春豐」年籍資料之偽造普通小型
    車駕駛執照上，並於上開駕駛執照正面偽造「交通部駕駛執
    照製發之章」之印文；再偽造「中華民國交通部公路總局」
    公印後，於照片騎縫處偽造「中華民國交通部公路總局」鋼
    印之公印文（與交通部公路總局製發，合法駕駛執照上所蓋
    用之交通部公路總局簽發之鋼印不同），而共同偽造「許春
    豐」之普通小型車駕駛執照2 張、「交通部駕駛執照製發之
    章」印文2 枚及「中華民國交通部公路總局」公印文2 枚後
    ，即由丙○○負責保管，準備供日後向他人承租房屋時冒名
    之用，足以生損害於監理機關對駕駛執照之管理正確性及許
    春豐。
四、嗣經警持搜索票，分別於：
（一）97年10月5日15時30分許，在高雄縣大寮鄉○○○街26巷1
      71號旁產業道路內之鐵皮屋內，當場查獲丙○○及己○○
      2 人，並扣得如附表編號1 至10所示偽造人民幣所須之器
      械、原料；編號11至12所示偽造之人民幣半成品；編號13
      所示非本案偽造印製之人民幣成品，及丙○○所有，如附
      表編號12所示偽造之回數票、駕照半成品、編號14至21所
      示，供本件犯預備偽造人民幣、偽造回數票及偽造駕駛執
      照所用或所生之物。
（二）同日18時10分許，在高雄市○○區○○街131 號3 樓之13
      處，查獲戊○○、許書綺（所犯隱匿刑事證據罪部分，業
      經本院以98年度審簡字第5509號判處有期徒刑3 月，緩刑
      2 年確定），並扣得戊○○所有，如附表編號22至31所示
      ，供本件犯預備偽造人民幣所用之物。
（三）同日21時40分許，在高雄市○○區○○路90號處，查獲乙○○，並扣得乙○○所有，如附表編號34所示，供本件犯
      預備偽造人民幣、偽造回數票所用之物。
（四）同年月6 日1 時10分許，在屏東縣崁頂鄉○○路126 號處
      ，查獲甲○○，並扣得如附表編號38所示非本案偽造印製
      之人民幣成品；編號39所示偽造之人民幣半成品；及甲○○所有，如附表編號40所示，供本件犯預備偽造人民幣所
      用之物。
五、案經內政部警政署刑事警察局移送臺灣高雄地方法院檢察署
    檢察官偵查起訴及移送併案審理。
    理  由
壹、證據能力部分
一、按被告以外之人於偵查中向檢察官所為陳述，除顯有不可信
    之情況者外，得為證據，刑事訴訟法第159 條之1 第2 項定
    有明文。經查，證人許春豐、程雅玲、丁○○、丙○○、戊○○、乙○○、己○○、甲○○在檢察官偵查中所為之證述
    ，業經其具結以擔保陳述之可信性，且查無何顯不可信之情
    況，核之上開說明，自有證據能力。
二、次按被告以外之人於檢察事務官、司法警察官或司法警察調
    查中所為之陳述，與審判中不符時，其先前之陳述具有較可
    信之特別情況，且為證明犯罪事實存否所必要者，得為證據
    ，刑事訴訟法第159 條之2 定有明文。所謂「較可信之特別
    情況」，應就前後陳述時之各種外部情況進行比較，以資決
    定何者外部情況具有可信性，若陳述係在特別可信之情況下
    所為，則虛偽陳述之危險性不高，雖係審判外陳述，或未經
    被告反對詰問，仍得承認其有證據能力。就外部情況之認定
    ，例如時間之間隔、是否為有意識之迴避、有無受外力干擾
    或事後串謀、以及警詢時所作之筆錄記載是否完整、是否出
    於自由意識陳述等情。法院應斟酌上列因素綜合判斷，細究
    陳述人問答態度、表情與舉動之變化，以查是否具較可信之
    特別情況。至所謂「為證明犯罪事實存否所必要者」，係指
    就具體個案案情及相關卷證判斷，為發現實質真實目的，認
    為除該項審判外之陳述外，已無從再就同一供述者取得與其
    上開審判外陳述相同供述內容，倘以其他證據代替，亦無從
    達到同一目的之情形而言（最高法院95年度臺上字第4414號
    判決意旨參照）。本件證人即共同被告丙○○於97年10月6
    日警詢時陳稱：被告己○○是做工的，他只要有來，伊就會
    給他2,000 元、3,000 元，且事先有約定等伊賺錢，會再分
    紅給被告己○○，但是給多少就沒有明講等語（見高雄縣政
    府警察局林園分局警卷一第8 頁）；惟其於本院審理時改口
    證稱：伊沒有跟被告己○○提過偽造人民幣完成後，要給他
    代價，因為伊不知道是否可以成功等語（見本院卷一第86頁
    ），而與警詢時之陳述有別。又本件證人即共同被告戊○○
    於97年10月6 日警詢時稱：伊在鐵皮屋工廠現場時，被告己○○與丙○○在工廠製作偽造人民幣樣稿，被告己○○在鐵
    皮屋工廠內打雜幫忙，伊感覺像師徒關係，偽造人民幣之鋁
    製模型版製成後，係由被告丙○○及被告己○○2 人完成印
    刷製作等語（見高雄縣政府警察局林園分局警卷一第14頁反
    至第15頁、第16頁反、第17頁至第17頁反），惟其於本院審
    理時改證述：伊只有看過被告己○○整理環境，沒有看過他
    幫忙印刷及協助被告丙○○製作樣稿等語（見本院卷一第88
    頁至第89頁），同與警詢時之陳述有別。惟查，證人丙○○
    、戊○○於警詢時之供述，依筆錄記載內容，均係採取一問
    一答方式為之，且員警係因在鐵皮屋工廠內當場查獲被告己○○，始就被告己○○有無利益分配、從事之工作內容為何
    、是否參與犯行等事項，分別予以詢問證人丙○○、戊○○
    ，而觀諸筆錄之內容，就上開問題之詢問，分別係證人丙○○、戊○○主動提及，且均非員警事先指出而由證人丙○○
    、戊○○被動回答「是」與「否」。另就警詢筆錄製作之背
    景、原因、過程等客觀事實觀之，均無任何違反刑事訴訟法
    相關規定，更皆無外力之干擾或不當之誘導。本院審酌渠2
    人於警詢時之陳述皆係查獲翌日所為，較接近案發時點，對
    於案情記憶較為深刻，相較於事後種種有意識之迴避，足認
    證人丙○○、戊○○於警詢時受外力、人情等干擾程度均較
    低，是渠2 人所為與法院審理時不符之陳述顯均有較可信之
    特別情況，基於發見真實之需求，且均為證明被告己○○犯
    罪事實之存否所必要，並斟酌上開供述證據之取得過程並無
    瑕疵，與本案待證事實間具有相當之關聯性，應認證人丙○○、戊○○於警詢時之陳述均符合刑事訴訟法第159 條之2
    之情形，而俱有證據能力。
三、復按被告以外之人於審判外之言詞或書面陳述，除法律有規
    定者外，不得作為證據；被告以外之人於審判外之陳述，雖
    不符刑事訴訟法第159 條之1 至同條之4 之規定，而經當事
    人於審判程序同意作為證據，法院審酌該言詞陳述或書面陳
    述作成時之情況，認為適當者，亦得為證據。當事人、代理
    人或辯護人於法院調查證據時，知有刑事訴訟法第159 條第
    1 項不得為證據之情形，而未於言詞辯論終結前聲明異議者
    ，視為有前項之同意，刑事訴訟法第159 條第1 項、第159
    條之5 分別定有明文。查本判決所引用之各項據以認定事實
    之傳聞性質，被告丙○○、戊○○、乙○○、己○○、甲○○、渠等辯護人及公訴人於本院言詞辯論終結前，均不爭執
    而未曾聲明異議，本院審酌該等言詞及書面陳述作成時之情
    況，並無出於任意性或不正取供，或違法或不當情事，且客
    觀上亦無不可信之情況，堪認為適當，揆諸前開說明，依法
    均有證據能力，合先敘明。
貳、有罪部分
一、事實欄一被告丙○○、戊○○、乙○○、己○○、甲○○預
    備偽造人民幣部份：
（一）訊據被告丙○○、戊○○、乙○○、甲○○對於事實欄一
      所示之事實，均坦承不諱，核與證人陳龍秋於警詢時之陳
      述（見高雄縣政府警察局林園分局警卷一第37頁至第38頁
      ）相符，並經證人即共同被告丙○○、戊○○、乙○○、
      甲○○於偵查中證述屬實（見97年度偵字第28616 號偵卷
      二第13頁、第15頁至第16頁、第20頁至第21頁、第83頁）
      ，復有丙○○所使用，門號為0000000000號行動電話之通
      訊監察譯文、現場照片24張（見97年度他字第7395號偵卷
      一第14頁至第22頁、高雄縣政府警察局林園分局警卷一第
      89頁至第100 頁）附卷可憑，且有如附表編號1 至10所示
      偽造人民幣所須之器械、原料，及編號11至12所示偽造之
      人民幣半成品扣案足佐。又本院於準備程序中對附表編號
      12所示之偽造人民幣半成品勘驗結果為：係未裁切、其上
      各印有12張人民幣正反面之四開紙張計16張，人民幣正面
      左下方均未印有數字「100 」，亦未於數字「100 」之上
      方列印編號、人民幣背面色澤則明顯與中國人民銀行發行
      之人民幣不一，且印製之人民幣正反面均多所重疊，無法
      切割使用，並略大於合法發行之人民幣；又其中6 張四開
      紙張上之人民幣反面，僅印製印花等情，此有本院99 年1
      月11日勘驗筆錄（見本院卷一第53頁）在卷可稽，足認被
      告丙○○、戊○○、乙○○、甲○○任意性自白均與事實
      相符，此部分事證皆明確，渠等犯行均堪認定。
（二）訊據被告己○○固坦承有於事實欄一所載之時間至鐵皮屋
      工廠內，惟矢口否認有何事實欄一所示之預備偽造人民幣
      犯行，辯稱：伊並未參與偽造人民幣，伊只是負責整理環
      境、打掃、倒垃圾及清理機器而已云云（見本院卷一第50
      頁至第51頁）。經查：
   1. 被告己○○於事實欄一所載期間內，曾數次至鐵皮屋工廠
      ，並於97年10月5 日15時30分許，當場為警查獲，而該鐵
      皮屋工廠係在印刷偽造之人民幣等情，業據證人即共同被
      告丙○○、戊○○於偵查及本院審理時證述明確（見97年
      度偵字第28616 號偵卷二第12頁、第15頁至第16頁、見本
      院卷一第88頁），且為被告己○○所不爭執，復有現場照
      片24張（見高雄縣政府警察局林園分局警卷一第89頁至第
      100 頁）附卷可憑，有如附表編號1 至10所示偽造人民幣
      所須之器械、原料，及編號11至12所示偽造之人民幣半成
      品扣案足佐，是此部分事實，首堪認定。
   2. 按共同正犯之成立，祇須具有犯意之聯絡，行為之分擔，
      既不問犯罪動機起於何人，亦不必每一階段犯行，均經參
      與。共同實行犯罪行為之人，在合同意思範圍內，各自分
      擔犯罪行為之一部，相互利用他人之行為，以達其犯罪之
      目的者，即應對於全部所發生之結果，共同負責；共同正
      犯間，非僅就其自己實行之行為負其責任，並在犯意聯絡
      之範圍內，對於他共同正犯所實行之行為，亦應共同負責
      ；又共同正犯不限於事前有協議，即僅於行為當時有共同
      犯意之聯絡者亦屬之，且表示之方法，不以明示通謀為必
      要，即相互間有默示之合致亦無不可（最高法院97年度台
      上字第2517號判決意旨參照）。查證人即共同被告戊○○
      於警詢時陳稱：伊到鐵皮屋工廠時，有看到被告己○○與
      丙○○在現場，渠2 人是在製作偽造人民幣樣稿，被告己○○在工廠內幫忙，伊感覺他與丙○○像師徒關係，又偽
      造之人民幣鋁製模型版製成後，是交由被告己○○與丙○○2 人印刷製作等語（見高雄縣政府警察局林園分局警卷
      一第14頁反、第15頁、第17頁至第17頁反）。又證人即共
      同被告丙○○於警詢時陳稱：被告己○○是在現場幫忙搬
      紙、清洗機器等事務，他只要有來，伊就會給他2,000 元
      至3,000 元不等，事先另有約定，等伊有賺錢，會再給他
      分紅，但是給多少就沒有明講等語（見高雄縣政府警察局
      林園分局警卷一第7 頁至第8 頁）；於本院審理時復證稱
      ：被告己○○雖然不會印刷，也不會修改圖檔，但因他住
      在戊○○住處，沒有工作，伊就有請他來打掃、擦拭機器
      等語，而因為被告己○○有去過鐵皮屋工廠，所以他知道
      伊等在偽造人民幣等語（見本院卷一第85頁反），參以被
      告己○○自承：伊知道丙○○等人在鐵皮屋工廠內印鈔票
      ，伊於鐵皮屋工廠內有清洗機器、清理印製失敗的人民幣
      等工作，因為伊什麼都不會等語（見97年度偵字第28616
      號偵卷二第18頁、本院卷一第50頁），則被告己○○雖因
      不會印刷或修改圖檔，而未能實際參與偽造之行為，然被
      告己○○於知悉被告丙○○等人在鐵皮屋工廠內非法印製
      人民幣後，仍聽從被告丙○○之指示，協助處理印製人民
      幣有關之事宜，並與被告丙○○約定事成後予以分紅，足
      見被告己○○就預備偽造人民幣犯行，與共同被告等人有
      犯意聯絡及行為分擔甚明，被告己○○上開所辯，顯係犯
      後卸責之詞，殊無可採。
   3. 證人即共同被告丙○○於本院審理時雖改證稱：伊請被告
      己○○到鐵皮屋工廠幫忙有給他零用錢，但沒有跟被告己○○提過人民幣偽造完成後，要給予他代價，因伊不知道
      是否可以成功等語（見本院卷一第86頁）；證人即共同被
      告戊○○於本院審理時改證稱：伊看到被告己○○在鐵皮
      屋工廠內打掃、整理環境，沒有看到被告協助丙○○做樣
      稿，伊是看到被告己○○在整理環境，不曉得這樣是否為
      協助工作等語（見本院卷一第88頁至第89頁）。然查，證
      人丙○○、戊○○於警詢時針對有無與被告己○○約定分
      紅、被告己○○從事之工作內容等情，均分別有所陳述，
      渠等於甫為警查獲時，對於案情記憶較為深刻，且就上開
      問題之詢問，分別係證人丙○○、戊○○主動提及，而非
      員警事先指出而由證人丙○○、戊○○被動回答「是」與
      「否」，參以被告己○○係證人丙○○、戊○○之朋友，
      被告己○○甚且住居於證人戊○○住處，足見證人丙○○
      、戊○○於本院審理時，就涉案情節或為翻異，或為迴護
      被告己○○，就涉案情節有所避就，衡有可能，從而，證
      人丙○○、戊○○於警詢時所為之陳述，憑信性較高，相
      較於審判中，可能受到外力、人情干擾，堪認證人丙○○
      、戊○○警詢時之陳述，應足採信。
（三）至員警於97年10月5 日15時30分許，在鐵皮屋工廠扣得如
      附表編號13所示偽造之人民幣成品，及於同年月6 日1 時
      10分許，在屏東縣崁頂鄉○○路126 號扣得如附表編號38
      所示偽造之人民幣成品，係2 、3 年前臺南的朋友寄放的
      ，而在鐵皮屋工廠內並沒有製作完成之偽造人民幣等情，
      業據證人即共同被告丙○○於偵查中及本院審理時證述明
      確（見97年度偵字第28616 號偵卷第83頁、本院卷一第83
      頁反），核與證人即共同被告甲○○於偵查中證稱：在伊
      住處查扣之偽造人民幣成品是被告丙○○寄放在伊那邊的
      ，是今年（97年）年初或去年年中時，被告丙○○開車載
      到伊住處的，另外在97年9 月26日，被告丙○○有叫伊從
      伊住處搬3 箱偽造之人民幣成品到鐵皮屋工廠等語（見97
      年度偵字第28616 號偵卷第20頁至第21頁、本院卷一第83
      頁反）相符，又將自被告甲○○住處扣得之偽造人民幣成
      品10張（編為甲類資料）、自鐵皮屋工廠扣得之偽造人民
      幣成品10張（編為乙類資料）及人民幣鋁製模型版93片（
      編為丙類資料），送請法務部調查局鑑定後，其鑑定結果
      為「甲類偽鈔與乙類偽鈔主要圖文之印刷特徵均相符，研
      判係由同一批印版所印製；甲、乙類偽鈔與丙類印版上之
      圖文特徵不符，研判甲、乙類偽鈔應非丙類印版所印製」
      等語，此有該局98年10月27日調科貳字第09800539930 號
      鑑定書在卷可查（見本院卷二第109 頁至第118 頁），足
      見上開扣案之偽造人民幣成品顯非被告丙○○、戊○○、
      乙○○、己○○、甲○○於上揭時、地，以扣案之人民幣
      鋁製模型版93片所偽造印製者，是被告5 人於上揭時、地
      並未偽造完成人民幣成品，僅印刷製造未裁切、大小略大
      於中國人民銀行發行之人民幣，且多有重疊無法切割使用
      之半成品等事實，應堪認定。
（四）綜上所述，被告丙○○、戊○○、乙○○、己○○、甲○○此部分預備偽造人民幣之犯行，均事證明確，渠等犯行
      均堪以認定，應俱予依法論科。
二、事實欄二被告丙○○、乙○○偽造回數票及被告丙○○、己○○行使偽造回數票部份：
    訊據被告丙○○、乙○○、己○○對於事實欄二所示之事實
    均坦承不諱，核與證人劉家榮、郭信男、曹順國、鄭登旭、
    卓家宇、尤竣仕、莊秉諭、陳世彬、陳濬濃、趙志輝、鄭曉
    莉、程嘉裕、庚○○、田芸秀於警詢時之陳述；證人許春豐
    、程雅玲、丁○○於警詢、偵查中之證述（見內政部警政署
    國道公路警察局第四警察隊警卷二第1 頁至第12頁；警卷三
    第1 頁至第7 頁、第10頁至第12頁、第17頁至第18頁；內政
    部警政署國道公路警察局第四警察隊警卷四第1 頁至第5 頁
    、第7 頁、第12頁至第16頁；98年度偵字第4408號偵卷三第
    2 頁至第3 頁；臺灣臺南地方法院檢察署98年度偵字第2117
    號偵卷四第13頁至第18頁；臺灣彰化地方法院檢察署98年度
    偵字第3309號偵卷五第13頁至第18頁）相符，並經證人即共
    同被告丙○○、乙○○、己○○於偵查中證述屬實（見97年
    度偵字第28616 號偵卷二第10頁至第14頁、第24頁、第82頁
    至第83頁、98年度偵字第4408號偵卷三第7 頁），復有證人
    程雅玲所提收購回數票之露天拍賣網頁資料影本1 份、現場
    照片24張（見內政部警政署國道公路警察局第三警察隊警卷
    四第21頁至第23頁、高雄縣政府警察局林園分局警卷一第89
    頁至第100 頁）附卷可憑，且有如附表編號12、18偽造之回
    數票成品、半成品，及如附表編號7 至10、14至17、34所示
    供偽造回數票所用之物扣案可稽。又趙志輝所有之編號D 優
    0000000000號至編號D 優0000000000號回數票，計98張；鄭
    登旭所有之編號D 優0000000000號至編號D 優0000000000號
    回數票，計88張；鄭曉利所有之編號D 優0000000000至編號
    D 優0000000000；編號D 優0000000000至編號D 優00000000
    00；編號D 優0000000000至編號D 優0000000000；編號D 優
    0000000000至編號D 優0000000000；編號D 優0000000000至
    編號D 優0000000000；編號D 優0000000000至編號D 優0000
    000000；編號D 優0000000000至編號D 優0000000000；編號
    D 優0000000000至編號D 優0000000000號回數票，計900 張
    ，分別經送鑑定結果，判定均確為偽票，此有交通部台灣區
    ○道高速公路局97年9 月8 日業字第0970028269號函及所附
    永豐紙業股份有限公司97年9 月2 日永總字第97124 號函、
    交通部台灣區○道○○○路局97年9 月5 日業字第09700282
    71號函及所附永豐紙業股份有限公司97年9 月2 日永總字第
    97120 號函、交通部台灣區○道○○○路局97年11月7 日業
    字第0970035345號函及所附永豐紙業股份有限公司97年10月
    31日永總字第97209 號函（見內政部警政署國道公路警察局
    第四警察隊警卷二第16頁至第16頁反、警卷三第19頁反至第
    20頁、內政部警政署國道公路警察局第三警察隊警卷四第19
    頁至第20頁）在卷可稽，足認被告丙○○、乙○○、己○○
    任意性自白均與事實相符，此部分事證皆明確，渠等犯行均
    堪認定，應俱予依法論科。
三、事實欄三被告丙○○、己○○偽造駕駛執照部份：
    訊據被告丙○○、己○○對於事實欄三所示之事實，均坦承
    不諱，且互核相符（見97年度偵字第28616 號偵卷二第13頁
    、第18頁、第82頁至第83頁），復有如附表編號12、21偽造
    之駕駛執照成品、半成品，及如附表編號7 至10、14至15、
    19至20所示供偽造駕駛執照所用之物扣案可稽，足認被告丙○○、己○○任意性自白均與事實相符，此部分事證皆明確
    ，渠等犯行均堪認定，應俱予依法論科。
四、論罪科刑部分
（一）事實欄一被告丙○○、戊○○、乙○○、己○○、甲○○
      預備偽造人民幣部分
   1. 按中共人民幣雖非我國政府發行具有強制力之通用紙幣，
      然在我國大陸地區仍具有表彰一定價值之權利，並有流通
      性，不僅為目前大陸地區同胞所使用，即自由地區同胞在
      大陸為交易行為，亦使用之，性質上屬於有價證券之一種
      ，最高法院84年度台上字第852 號判決可資參照; 另按刑
      法第204 條所謂「器械原料」，指可供偽造有價證券之一
      切器械原料，例如紙張、顏料、銅塊、鋁塊等。且該條乃
      處罰預備偽造、變造行為之規定，如利用原料器械進而偽
      造成功，自應依偽造行為處斷，惟偽造有價證券罪一章，
      均無處罰未遂犯之規定，倘著手偽造而未遂，則應依本條
      預備行為之規定處斷。另按刑法處罰偽造有價證券，其目
      的乃在保護公共信用及交易安全，故偽造之有價證券需達
      於使人誤信為真之程度，始足當之。查本件被告丙○○、
      戊○○、乙○○、己○○、甲○○雖已著手印製人民幣，
      惟印製之人民幣正反面均未印製完整，多有重疊無法切割
      使用，且均未裁切而為半成品，即為警查獲，業如上述，
      是不論何人收受均不致有誤信為真實人民幣而致生公共信
      用及交易安全之危險，而難認達既遂之程度。
   2. 核被告丙○○、戊○○、乙○○、己○○、甲○○5 人就
      事實欄一所為，均係犯刑法第204 條第1 項之意圖供偽造
      有價證券，而製造、收受各項器械、原料、電磁紀錄罪。
      公訴意旨認被告5 人均係犯刑法第201 條第1 項之意圖供
      行使之用而偽造有價證券罪，尚有誤會，惟因二者社會基
      本事實相同，爰依法變更起訴法條。又被告丙○○、戊○○、乙○○、己○○、甲○○5 人，有犯意聯絡及行為分
      擔，為共同正犯。
（二）事實欄二被告丙○○、乙○○、己○○偽造或行使偽造回
      數票部分
   1. 回數票係交通部臺灣區○道○○○路局所發售，專供往來
      通行高速公路時所需之票證，與由交通機關所發售，專供
      乘用公共交通工具所需之客票，性質相同，係屬刑法第20
      3 條之其他往來客票。又按刑法所稱之公印，乃指依印信
      條例規定由上級機關所頒發與公署或公務員於職務上所使
      用之印信，即俗稱之大印（關防）及小官章而言，如僅足
      為機關內部一部之識別，不足以表示公署或公務員之資格
      者，則屬普通印章，不得謂之公印，最高法院92年度台上
      字第357 號判決意旨可資參照。而刑法第218 條第1 項所
      稱之公印，指表示公務機關或機關長官資格及其職務之印
      信而言，如不足以表示公署或公務員之資格者，不得謂之
      公印，即為普通印章，最高法院分別著有22年上字第1904
      號、33年上字第1458號、69年台上字第1676號、71年台上
      字第1831號判例可資參照。據此，扣案如附表編號12、18
      所示偽造之回數票成品、半成品背面上，偽造之「交通部
      臺灣區○道○○○路局關防」印文，核均應係公印文無訛
      。
   2. 是核被告丙○○就事實欄二所為，係犯刑法第203 條偽造
      、行使偽造往來客票罪及同法第218 條第1 項偽造公印文
      罪；核被告乙○○就事實欄二所為，係犯刑法第203 條前
      段偽造往來客票罪及同法第218 條第1 項偽造公印文罪；
      核被告己○○就事實欄二所為，係犯刑法第203 條後段行
      使偽造往來客票罪。被告丙○○與被告乙○○間，就偽造
      往來客票及偽造公印文之犯行；被告丙○○與被告己○○
      間，就行使偽造往來客票犯行，分別有犯意聯絡及行為分
      擔，均應論以共同正犯。被告丙○○偽造回數票後進而持
      以行使，偽造之低度行為應為行使之高度行為所吸收，不
      另論罪。至偽造往來客票而行使之，本含有詐欺性質，其
      詐欺行為不應另行論罪（最高法院45年台非字第1 號判例
      可資參照），均附此敘明。又被告丙○○、己○○於事實
      欄二所載3 次時間，持偽造之回數票行使，均係基於同一
      行使偽造往來客票之犯意聯絡，於密切接近之時間實施，
      侵害同一之法益，各行為之獨立性極為薄弱，依一般社會
      健全觀念，在時間差距上，難以強行分開，在刑法評價上
      ，應視為數個舉動之接續施行，合為包括之一行為予以評
      價，均屬接續犯。被告丙○○以一行為同時觸犯行使偽造
      往來客票罪及偽造公印文罪；被告乙○○以一行為同時觸
      犯偽造往來客票罪及偽造公印文罪，均為想像競合犯，應
      俱依刑法第55條之規定，從較重之偽造公印文罪處斷。公
      訴意旨雖未就被告丙○○、乙○○偽造「交通部臺灣區○
      道○○○路局關防」公印文之犯行起訴，惟該部分犯行與
      已起訴部分，有想像競合犯之裁判上一罪關係，為起訴效
      力所及，本院自得併予審理。
（三）事實欄三被告丙○○、己○○偽造駕照部分
   1. 汽車駕駛執照為駕駛汽車之許可憑證，由駕駛人向公路監
      理機關申請登記，考驗及格後發給之，為道路交通安全規
      則第50條第1 項所明定，故駕駛執照自為刑法第212 條所
      規定之特許證。又按刑法上所稱之公印，係表示公署或公
      務員資格之印信而言，如不足以表示公署或公務員之資格
      者，不得謂之公印，即為普通印章；「交通部駕駛執照製
      發之章」、「交通部公路總局簽發之章」（鋼印），其機
      關全銜之下既綴有「駕駛執照製發之章」、「簽發之章」
      字樣，其非依印信條例規定，由上級機關所製發之印信，
      以表示該機關之資格者甚明，自非公印，最高法院69年台
      上字第1676號判例、97年度台非字第321 號、97年度台非
      字第338 號判決參照；再偽造公印，刑法第218 條既有獨
      立處罰之規定，且較刑法第212 條之處罰為重，則於偽造
      刑法第212 條之文書同時偽造公印者，即難僅論以該條之
      罪而置刑法第218 條處刑較重之罪於不問（大法官釋字第
      82號解釋意旨參照）。查被告丙○○、己○○共同於如附
      表編號21所示偽造之駕駛執照照片騎縫處，偽造「中華民
      國交通部公路總局」鋼印之印文，雖與交通部公路總局製
      發，合法駕駛執照上所蓋用「交通部公路總局簽發之章」
      之鋼印不同，惟上開偽造之「中華民國交通部公路總局」
      印文，既係用以表示該公務機關，參諸前揭判例意旨，應
      係屬公印文無訛。至上開如附表編號21及編號12所示偽造
      駕駛執照上之「交通部駕駛執照製發之章」，依上開實務
      見解，並非公印．應屬刑法第217 條第1 項之印文。
   2. 是核被告丙○○、己○○就事實欄三所為，均係犯刑法第
      212 條偽造特種文書罪、同法第217 條第1 項偽造印文罪
      及同法第218 條第1 項偽造公印文罪。被告丙○○與被告
      己○○間，就上開犯行，均有犯意聯絡及行為分擔，應論
      以共同正犯。渠等偽造公印之低度行為，為偽造公印文之
      高度行為所吸收，均不另論罪。又被告丙○○、己○○以
      一行為同時觸犯上開3 罪名，均為想像競合犯，應俱依刑
      法第55條之規定，從較重之偽造公印文罪處斷。公訴意旨
      雖未就被告丙○○、己○○偽造「中華民國交通部公路總
      局」公印文及偽造「交通部駕駛執照製發之章」印文之犯
      行起訴，惟該部分犯行與已起訴部分，有想像競合犯之裁
      判上一罪關係，為起訴效力所及，本院自得併予審理。
（四）被告丙○○所犯上開預備偽造有價證券、偽造公印文（偽
      造回數票）、偽造公印文（偽造駕照）3 罪間；被告乙○○所犯上開預備偽造有價證券、偽造公印文2 罪間；被告
      己○○所犯上開預備偽造有價證券、行使偽造往來客票、
      偽造公印文3 罪間，均犯意各別、行為互殊，應俱予分論
      併罰。被告丙○○有事實欄一所載之前案紀錄，有臺灣高
      等法院被告前案紀錄表在卷可按，其於5 年內故意再犯本
      件有期徒刑以上之3 罪，均為累犯，應各依法加重其刑。
      爰審酌被告5 人均正值壯年，不思以正途賺取財物，竟為
      謀私利，圖以偽造人民幣滿足所須；被告丙○○、乙○○
      、己○○3 人復偽造或提供偽造之回數票供他人使用，偽
      造之回數票數量龐大，嚴重影響交易往來之安全；被告丙○○、己○○為掩飾身份，竟偽造駕駛執照預供日後使用
      ，所為均不可取，復參酌被告丙○○前因妨害國幣懲治條
      例案件，入監執行甫畢，就本件偽造人民幣、回數票犯行
      再居於集團主導人地位為之，惡性非輕，被告乙○○明知
      偽造回數票將影響交易安全，仍主動提及偽造事宜，惡性
      同非輕，惟念及被告丙○○、戊○○、乙○○、甲○○均
      已坦承犯行，態度良好，尚有悔悟，及渠等參與之程度、
      犯罪動機、目的、手段等一切情狀，分別量處如主文所示
      之刑，並就被告丙○○、乙○○、己○○部分定其應執行
      之刑。
五、沒收部分
（一）事實欄一偽造有價證券部分：
      扣案如附表編號11、12、39所示偽造之人民幣半成品，客
      觀上雖未符該等有價證券應備之內容，非屬偽造之有價證
      券，惟該等半成品，與扣案如附表編號1 至10所示之物，
      均屬供被告丙○○、戊○○、乙○○、己○○、甲○○意
      圖供偽造本件有價證券而交付、使用之器械、原料，應可
      認定，該等器械、原料，不問屬於犯人與否，均應依刑法
      第205 條之規定宣告沒收。又扣案如附表編號14至15、22
      至31、34、40所示之物，分別係被告丙○○、戊○○、乙○○所有，均供本件犯預備偽造人民幣所用之物，業據被
      告丙○○、戊○○、乙○○供陳屬實，應均依刑法第38條
      第1 項第2 款前段規定及共犯連帶責任原則，於被告丙○○、戊○○、乙○○、己○○、甲○○所為預備偽造人民
      幣犯行項下，俱宣告沒收。
（二）事實欄二偽造回數票部分：
      扣案如附表編號7 至10、14至17、34所示之物，分別係被
      告丙○○、乙○○所有，均供本件犯偽造回數票所用之物
      ；扣案如附表編號12、18所示之偽造回數票成品、半成品
      ，均係被告丙○○所有，因本件犯罪所得之物，業據被告
      丙○○、乙○○供陳屬實，應分別依刑法第38條第1 項第
      2 款、第3 款規定及共犯連帶責任原則，於被告丙○○、
      乙○○所為偽造回數票犯行項下，俱宣告沒收。而其中扣
      案如附表編號18所示之物，係被告丙○○所有，預備供被
      告丙○○、己○○行使偽造往來客票所用之物，應依刑法
      第38條第1 項第2 款及共犯連帶責任原則，於被告己○○
      所為行使偽造回數票犯行項下，宣告沒收。至上開回數票
      成品、半成品上偽造之「交通部臺灣區○道○○○路局關
      防」公印文，既附麗於該回數票上，已因該回數票之沒收
      而當然沒收在內，自毋庸再就偽造之公印文部分為沒收之
      諭知。另事實欄二（一）、（二）、（三）所載，各自鄭
      登旭、趙志輝、鄭曉莉處扣得偽造之回數票，分別計88張
      、98張、900 張，固為被告丙○○、乙○○因犯罪所得之
      物；為供被告丙○○、己○○犯罪所用之物，然既轉售，
      已非屬被告丙○○、乙○○、己○○所有，是依法自不得
      諭知沒收，併此敘明。
（三）事實欄三偽造駕駛執照部分：
      扣案如附表編號7 至10、14至15、19至20所示之物，均係
      被告丙○○所有，皆供本件犯偽造駕駛執照所用之物；扣
      案如附表編號12、21所示之偽造駕駛執照成品、半成品，
      均係被告丙○○、己○○所有，因本件犯罪所得之物，業
      據被告丙○○、己○○供陳屬實，應分別依刑法第38條第
      1 項第2 款、第3 款規定及共犯連帶責任原則，於被告丙○○、己○○所為偽造駕駛執照犯行項下，俱宣告沒收。
      至上開駕駛執照成品上偽造之「中華民國交通部公路總局
      」公印文、「交通部駕駛執照製發之章」印文各2 枚，及
      上開駕駛執照半成品上偽造之「交通部駕駛執照製發之章
      」印文，既均附麗於該駕駛執照成品、半成品上，已因該
      駕駛執照之沒收而當然沒收在內，自毋庸再就偽造之公印
      文、印文部分為沒收之諭知。至被告丙○○、己○○偽造
      之「中華民國交通部公路總局」公印1 枚，未經扣案且所
      在不明，為免日後執行之困難，爰不為沒收之諭知，併此
      敘明。
（四）又扣案如附表編號32至33、35至37所示之物，核均與本案
      無關，爰均不另為沒收之諭知。至扣案如附表編號13、38
      所示偽造之人民幣成品，雖為偽造之有價證券，然該等偽
      造之人民幣成品非被告5 人於本案所偽造，業如上述，顯
      與本案無關，自無從於本案依刑法第205 條規定為沒收之
      諭知，併此敘明。
參、無罪部分
一、公訴意旨另以：被告戊○○與丙○○、乙○○、蘇茂榮共同
    基於意圖供行使之用，而偽造回數票牟利之犯意聯絡，由蘇
    茂榮出資100 萬元，透過乙○○轉交予丙○○購買相關機具
    後，被告戊○○即與丙○○、乙○○自97年6 、7 月間某不
    詳期日起，在上開鐵皮屋工廠內，由被告戊○○負責描繪回
    數票塑膠模版，再交由乙○○製作鋁製模型版，完成後再交
    由丙○○負責印刷、裁切，共同偽造回數票之往來客票，並
    將回數票成品計3,500 本暫放於鐵皮屋工廠內伺機供販售謀
    利。因認被告戊○○與丙○○、乙○○共同涉犯刑法第203
    條前段偽造往來客票罪嫌。
二、按犯罪事實應依證據認定之，無證據不得認定犯罪事實；又
    不能證明被告犯罪，應諭知無罪之判決，刑事訴訟法第154
    條第2 項、第301 條第1 項分別定有明文。再按刑事訴訟法
    上所謂認定犯罪事實之證據，係指足以認定被告確有犯罪行
    為之積極證據而言，如未能發現相當證據或證據不足以證明
    ，自不能以推測或擬制之方法，以為裁判基礎。而認定不利
    於被告之事實，須依積極證據，苟積極證據不足為不利被告
    之認定時，即應為有利於被告之認定，更不必有何有利之證
    據；又認定犯罪事實所憑之證據，雖不以直接證據為限，間
    接證據亦包括在內，然而無論直接證據或間接證據，其為訴
    訟上之證明，須於通常一般之人均不致有所懷疑，而得確信
    其為真實之程度者，始得據為有罪之認定，倘其證明尚未達
    到此一程度，而有合理之懷疑存在，無從使事實審法院得有
    罪之確信時，即應由法院為諭知被告無罪之判決。亦即若證
    據資料在經驗科學上或論理法則上尚有對被告較為有利之存
    疑，而無從依其他客觀方法排除此項合理之可疑，即不得以
    此資料作為斷罪之基礎，且刑事訴訟制度受「倘有懷疑，即
    從被告之利益為解釋」、「被告應被推定為無罪」之原則所
    支配，故得為訴訟上之證明者，無論為直接或間接證據，須
    客觀上於一般人均不致有所懷疑而達於確信之程度者，始可
    據為有罪之認定，倘其證明尚未達於「確信」之程度，而有
    合理可疑存在時，即難據以為被告不利認定，換言之，在法
    律判斷上，即不能為被告有罪之認定。
三、上開公訴意旨認被告戊○○此部分涉犯刑法第203 條前段偽
    造往來客票犯行，無非係以共同被告丙○○、乙○○之陳述
    ，及於被告戊○○住處，扣得其所有如附表編號25所示隨身
    碟內顯示之回數票圖檔、編號32所示之回數票等物為主要論
    據。訊據被告戊○○堅決否認有何偽造往來客票犯行，辯稱
    ：回數票的檔案是丙○○提供給伊要伊修改的，丙○○表示
    之前的回數票偽造的不好，要伊幫他重新描繪，但因伊忙著
    描繪人民幣，所以伊只有開始在電腦裡修改，還沒有修改完
    就被查獲了等語（見本院卷一第47頁反、第49頁反）。
四、經查，證人即共同被告丙○○於偵查中證述：當初乙○○與
    蘇茂榮要印回數票，透過乙○○來找伊，伊就開始印製回數
    票，但後來蘇茂榮嫌伊印製的回數票號碼太大，就沒有拿走
    全部的回數票等語（見97年度偵字第28616 號偵卷二第12頁
    ），核與證人即共同被告乙○○於偵查中證述：伊有將回數
    票之樣本交給蘇茂榮，後來蘇茂榮在電話中表示印好的回數
    票樣本，紙質跟字體都跟真實的不一樣，伊就請他直接跟丙○○聯絡等語（見97年度偵字第28616 號偵卷二第84頁）相
    符；又證人即共同被告丙○○於本院審理時復到庭證稱：伊
    先拿人民幣之圖檔給被告戊○○修改，之後再拿回數票之圖
    檔請他修改，但被告戊○○最後沒有修改回數票的圖檔，因
    為被告戊○○在忙著修改人民幣圖檔沒有時間，所以就一直
    擱著，被告戊○○並未參與製作本件查獲之偽造回數票，扣
    案之3,500 本回數票均是以乙○○提供的鋁製模型版印刷製
    作，至於在鐵皮屋工廠扣得之回數票鋁製模型版是蘇茂榮拿
    圖檔給乙○○，乙○○再依照該圖檔製作模型版後拿給伊的
    ，而伊拿給被告戊○○修改的圖檔也是乙○○拿給伊的等語
    （見本院卷一第83頁反至第85頁、第87頁至第87頁反），足
    見本件扣案如附表編號18所示偽造之回數票成品3,500 本，
    應係蘇茂榮提供回數票圖檔委由丙○○、乙○○印製而成，
    丙○○事後雖委請被告戊○○負責修改描繪回數票圖檔，惟
    尚未修改完成即為警查獲等情，應屬非虛。又刑法第203 條
    偽造往來客票罪並無處罰未遂犯之規定，是被告戊○○雖供
    承已開始在電腦上修改，而著手偽造之行為，然其既未修改
    完成，亦未交付予丙○○，更遑論有何印製完成之回數票成
    品可言，是被告戊○○上開行為，核與偽造往來客票罪之構
    成要件有間，被告戊○○上開所辯，應堪採信。
五、綜上，檢察官此部分所舉之證據，或其指出證明之方法，未
    能使本院之心證達到確信其為真實之程度，本院復查無其他
    證據，足資認定被告戊○○有何偽造回數票犯行，自難僅憑
    在被告戊○○住處扣得回數票相關之物品，即遽以偽造往來
    客票罪名相繩，被告戊○○此部分犯行尚屬不能證明，是依
    首開說明，上開公訴意旨所指部分自應為被告戊○○無罪之
    諭知。
據上論斷，應依刑事訴訟法第299 條第1 項前段、第300 條、第
301 條第1 項，刑法第28條、第203 條、第204 條第1 項、第21
2 條、第217 條第1 項、第218 條第1 項、第47條第1 項、第51
條第5 款、第55條、第38條第1 項第2 款、第3 款、第205 條，
刑法施行法第1 條之1 ，判決如主文。
本案經檢察官鄧藤墩到庭執行職務。
中    華    民    國    99    年    5    月    27     日
                  刑事第七庭  審判長法  官  陳  箐
                                    法  官  林依蓉
                                    法  官  簡佩珺
以上正本證明與原本無異。
如不服本判決應於收受送達後十日內向本院提出上訴書狀，並應
敘述具體理由；其未敘述上訴理由者，應於上訴期間屆滿後二十
日內向本院補提理由書（均須按他造當事人之人數附繕本）「切
勿逕送上級法院」。
中    華    民    國    99    年    5    月     27    日
                                    書記官  蕭家玲
附錄犯罪科刑法條：
中華民國刑法第203條
（偽造變造及行使往來客票罪）
意圖供行使之用，而偽造、變造船票、火車、電車票或其他往來
客票者，處1 年以下有期徒刑、拘役或3 百元以下罰金。其行使
之者亦同。
中華民國刑法第204條
（預備偽造變造有價證券罪）
意圖供偽造、變造有價證券、郵票、印花稅票、信用卡、金融卡
、儲值卡或其他相類作為簽帳、提款、轉帳或支付工具之電磁紀
錄物之用，而製造、交付或收受各項器械、原料、或電磁紀錄者
，處2 年以下有期徒刑，得併科5 千元以下罰金。
從事業務之人利用職務上機會犯前項之罪者，加重其刑至二分之
一。
中華民國刑法第212條
（偽造變造特種文書罪）
偽造、變造護照、旅券、免許證、特許證及關於品行、能力服務
或其他相類之證書、介紹書，足以生損害於公眾或他人者，處1
年以下有期徒刑、拘役或3 百元以下罰金。
  華民國刑法第218條
（偽造盜用公印或公印文罪）
偽造公印或公印文者，處 5 年以下有期徒刑。
盜用公印或公印文足以生損害於公眾或他人者，亦同。
  附表：扣案物品
 ┌──┬───────────┬────────┬─────┐
 │編號│物品名稱              │數量            │所有人、查│
 │    │                      │                │獲地點    │
 ├──┼───────────┼────────┼─────┤
 │ 1  │人民幣鋁製模型版      │玖拾參片        │被告丙○○│
 ├──┼───────────┼────────┤所有，高雄│
 │ 2  │人民幣製版光碟        │參張            │縣大寮鄉打│
 ├──┼───────────┼────────┤鐵店街26巷│
 │ 3  │人民幣製版底片        │肆拾捌張        │171 號旁產│
 ├──┼───────────┼────────┤業道路內之│
 │ 4  │人民幣偽鈔鑑別儀      │壹台            │鐵皮屋工廠│
 ├──┼───────────┼────────┤內        │
 │ 5  │驗鈔機                │貳台            │          │
 ├──┼───────────┼────────┤          │
 │ 6  │驗鈔燈                │壹台            │          │
 ├──┼───────────┼────────┤          │
 │ 7  │雙色印刷機            │壹台            │          │
 ├──┼───────────┼────────┤          │
 │ 8  │單色印刷機            │壹台            │          │
 ├──┼───────────┼────────┤          │
 │ 9  │裁紙機                │壹台            │          │
 ├──┼───────────┼────────┤          │
 │ 10 │打孔機（打版機）      │壹台            │          │
 ├──┼───────────┼────────┤          │
 │ 11 │偽造之人民幣半成品    │肆箱            │          │
 ├──┼───────────┼────────┤          │
 │ 12 │偽造之人民幣、回數票、│壹箱。          │          │
 │    │駕照三種半成品        │人民幣半成品部分│          │
 │    │                      │：未裁切、其上各│          │
 │    │                      │印有拾貳張人民幣│          │
 │    │                      │之紙張，共計拾陸│          │
 │    │                      │張。            │          │
 │    │                      │回數票半成品部分│          │
 │    │                      │：未裁切、其上各│          │
 │    │                      │印有肆拾張回數票│          │
 │    │                      │（背面均印有「交│          │
 │    │                      │通部臺灣區國道高│          │
 │    │                      │速公路局關防」公│          │
 │    │                      │印文）之紙張，共│          │
 │    │                      │計玖拾張。      │          │
 │    │                      │駕駛執照半成品部│          │
 │    │                      │分：未裁切、其上│          │
 │    │                      │各印有參拾陸張駕│          │
 │    │                      │駛執照（正面均印│          │
 │    │                      │有「交通部駕駛執│          │
 │    │                      │照製發之章」印文│          │
 │    │                      │）之紙張，共計柒│          │
 │    │                      │拾張；未裁切、其│          │
 │    │                      │上各印有貳拾肆張│          │
 │    │                      │駕駛執照（正面均│          │
 │    │                      │印有「交通部駕駛│          │
 │    │                      │執照製發之章」印│          │
 │    │                      │文）之紙張，共計│          │
 │    │                      │參拾壹張。      │          │
 ├──┼───────────┼────────┤          │
 │ 13 │面額壹佰元之偽造人民幣│拾萬零柒佰伍拾張│          │
 │    │成品                  │                │          │
 ├──┼───────────┼────────┤          │
 │ 14 │大型印刷機操作手冊    │伍冊            │          │
 ├──┼───────────┼────────┤          │
 │ 15 │被告丙○○所有，門號為│壹具            │          │
 │    │0000000000之│                │          │
 │    │行動電話（含SIM 卡壹枚│                │          │
 │    │）                    │                │          │
 ├──┼───────────┼────────┤          │
 │ 16 │回數票鋁製模型版      │拾柒片          │          │
 ├──┼───────────┼────────┤          │
 │ 17 │大客車回數票號碼產生器│玖個            │          │
 ├──┼───────────┼────────┤          │
 │ 18 │偽造之回數票成品      │參仟伍佰本      │          │
 ├──┼───────────┼────────┤          │
 │ 19 │駕照鋁製模型版        │玖片            │          │
 ├──┼───────────┼────────┤          │
 │ 20 │駕照製版底片          │壹張            │          │
 ├──┼───────────┼────────┤          │
 │ 21 │偽造之駕照成品        │貳張            │          │
 ├──┼───────────┼────────┼─────┤
 │ 22 │電腦主機              │壹台            │被告戊○○│
 ├──┼───────────┼────────┤所有，高雄│
 │ 23 │螢幕                  │壹台            │市三民區褒│
 ├──┼───────────┼────────┤揚街13 1號│
 │ 24 │彩色列表機            │壹台            │3樓 之13  │
 ├──┼───────────┼────────┤          │
 │ 25 │隨身碟                │貳個            │          │
 ├──┼───────────┼────────┤          │
 │ 26 │偽造人民幣（紙版）    │貳張            │          │
 ├──┼───────────┼────────┤          │
 │ 27 │面額壹佰元之人民幣（非│壹張            │          │
 │    │偽造）                │                │          │
 ├──┼───────────┼────────┤          │
 │ 28 │放大鏡                │壹個            │          │
 ├──┼───────────┼────────┤          │
 │ 29 │刀模                  │壹組            │          │
 ├──┼───────────┼────────┤          │
 │ 30 │護貝膠膜              │壹盒            │          │
 ├──┼───────────┼────────┤          │
 │ 31 │被告戊○○所有，門號為│壹具            │          │
 │    │0000000000號│                │          │
 │    │行動電話（含SIM 卡壹枚│                │          │
 │    │）                    │                │          │
 ├──┼───────────┼────────┤          │
 │ 32 │回數票（非偽造）      │貳張            │          │
 ├──┼───────────┼────────┤          │
 │ 33 │本票（金額為貳佰萬元）│壹張            │          │
 ├──┼───────────┼────────┼─────┤
 │ 34 │被告乙○○所有，門號為│壹具            │被告乙○○│
 │    │0000000000號│                │所有，高雄│
 │    │行動電話（含SIM 卡壹枚│                │市左營區文│
 │    │）                    │                │敬路90號  │
 ├──┼───────────┼────────┤          │
 │ 35 │電腦主機              │壹台            │          │
 ├──┼───────────┼────────┤          │
 │ 36 │行動電腦              │壹台            │          │
 ├──┼───────────┼────────┤          │
 │ 37 │隨身碟                │參個            │          │
 ├──┼───────────┼────────┼─────┤
 │ 38 │面額壹佰元之偽造人民幣│肆拾箱          │屏東縣崁頂│
 │    │成品                  │                │鄉○○路  │
 ├──┼───────────┼────────┤126號     │
 │ 39 │偽造之人民幣半成品    │參拾疊          │          │
 ├──┼───────────┼────────┤          │
 │ 40 │被告甲○○所有，門號為│壹具            │          │
 │    │0000000000號│                │          │
 │    │行動電話（含SIM 卡壹枚│                │          │
 │    │）                    │                │          │
 └──┴───────────┴────────┴─────┘

司法院資訊處製作；財團法人民間司法改革基金會備份。
